Inventaris van het archief van de heerlijkheid Noord-Nieuwland
Nationaal Archief, Den Haag
Heerlijkheid Noord-Nieuwland
1396-1870
35093
0.10 meter; 40 inventarisnummers.
Normale geschreven, getypte en gedrukte documenten, geen bijzondere handschriften.
Nationaal Archief, Den Haag
Het archief bestaat uit een verzameling stukken die de heerlijkheid Noord-Nieuwland betreffen: onder meer een geschiedenis van de heerlijkheid en de Kapelle- of Zuid-Nieuwlandse polder met een lijst van ambachtsheren- en vrouwen, (afschriften van) akten van overdracht en koop van land en goederen (met toestemming van Willem VI, Philips de Goede en Karel V), stukken in verband met conflicten en schikkingen tussen de Grafelijkheid van Holland en de eigenaren van Noord-Nieuwland, stukken inzake de kadastrale opmeting van het land in 1831, stukken betreffende verhuur van percelen grond, jacht- en tiendrechten, jaarrekeningen van het beheer van de heerlijkheid en processtukken in verband met een huurgeschil in de negentiende eeuw.
Archiefvorming
Geschiedenis van het archiefbeheer
De verwerving van het archief
De rechtstitel is (nog) onbekend.
3.19
Aanwijzingen voor de gebruiker
Openbaarheidsbeperkingen
Volledig openbaar.
Materiële beperkingen
Aanvraaginstructie
Openbare archiefstukken kunnen online worden aangevraagd en gereserveerd. U kunt dit ook via de terminals in de studiezaal van het Nationaal Archief doen. Om te kunnen reserveren dient u de volgende stappen te volgen:
U maakt een profiel aan op www.gahetna.nl, en logt vervolgens in
Via de archiefinventaris (alleen de beschrijvingen met rode nummers) selecteert u het gewenste archiefstuk door op de knop 'Reserveren' te klikken
In het volgende scherm geeft u aan op welke dag u het archiefstuk wilt inzien
Indien u zich bevindt in de studiezaal en een tafelnummer heeft ontvangen kunt u dit nummer vermelden. Als u geen tafelnummer heeft kunt u tafelnummer 777 laten staan
Vervolgens bevestigt u uw reservering door deze te versturen.
Verwant materiaal
Beschikbaarheid van kopieën
Beschrijving van de series en archiefbestanddelen
- Memorie aangaande de geschiedenis van de heerlijkheid Noord-Nieuwland van 1396-1836 en de nabijgelegen Kapelle- of Zuid-Nieuwlandse polder tot 1850, (midden 19e eeuw).; 1; 1 deel
  1. Voorin een lijst van ambachtsheren en vrouwen.
  2. Voorin een kaart van de heerlijkheid in 1854 met een kadastrale beschrijving.
- Concept-memorie aangaande de geschiedenis van de heerlijkheid Noord-Nieuwland van 1396-1836 en de nabijgelegen Kapelle- of Zuid-Nieuwlandse polder tot 1850, (midden 19e eeuw); 2; 1 katern
  In tweevoud.
- Akte waarbij de heerlijkheid Noord-Nieuwland door Willem VI, graaf van Holland, aan heer Jan van Hodenpijl in leen wordt gegeven, afschrift, 1409; 3; 1 stuk
- Akte waarbij Philips de Goede toestaat dat Jan van Hodenpijl goederen, waaronder de heerlijkheid Noord-Nieuwland, overdraagt aan Dirk van Hodenpijl, afschrift., 1434; 4; 1 stuk
- Akte waarbij Philips de Goede toestaat dat Jan van Hodenpijl goederen in Nieuwland overdraagt aan jonkvrouw Gillis van Hodenpijl, afschrift, 1462.; 5; 1 stuk
- Akte waarbij Karel V toestaat dat Gerrit van Poelgeest het Nieuwland overdraagt aan Willem Goudt, afschrift., 1521; 6; 1 stuk
- Akte waarbij Philips II toestaat dat Jacob Gout het Nieuwland krijgt van zijn overleden vader Philips Gout, afschrift., 1578; 7; 1 katern
- Akte waarbij de Staten van Holland en West-Friesland toestaan dat Arnout Gout het Nieuwland van zijn overleden neef Philips Gout krijgt, afschrift., 1597; 8; 1 stuk
- Notariële akte waarbij Wouter Adriaensz. Vosmaer verklaart dat hij ten behoeve van Arent Gout afstand doet van zijn rechten op het Noord-Nieuwland, afschrift., 1619; 9; 1 stuk
  Afkomstig uit het archief van de Kapellepolder.
- Resolutie van de Ridderschap van Holland van 25 mei 1627 waarbij bekend wordt gemaakt dat Jan van Willigen het Noord-Nieuwland van Hendrick van Willigen heeft gekregen, afschrift., 10; 1 stuk
- Stukken betreffende een proces voor het Hof van Holland tussen de Grafelijkheid van Holland en de erfgenamen van Hendrik Ottense Van Willigen over het gebruik van schorren in de Maas, 1641.; 11; 1 omslag
- Akte waarbij een ordinaris klerk van de Staten van Holland en West-Friesland verklaart dat Hendrick Otten van Willigen c.s. verzocht hebben om van hun lenen te mogen disponeren, 1650.; 12; 1 stuk
- Akte waarbij voor schepenen van Maasland het Noord-Nieuwland door Joanna Margrita Borssen, weduwe van Hendrick van Willigen, c.s. onderling bij lot wordt verdeeld, afschrift., 1655; 13; 1 katern
- Resolutie van de Rekenkamer der Domeinen van Holland en West-Friesland van 28 november 1661 betreffende een schikking tussen de Grafelijkheid van Holland en de eigenaars van het Noord-Nieuwland omtrent het gebruik van bepaalde gebieden, afschrift., 14; 1 stuk
  In viervoud.
- Notariële akte waarbij de eigenaars van het Noord-Nieuwland en die van de Steendijke polders overeenkomen een dam met daarin een pomp of sluis aan te leggen, afschrift., 1659; 15; 1 stuk
- Resolutie van het Hoogheemraadschap Delfland van 19 mei 1679 waarbij zij aan de weduwe van Johan van Berckel c.s. een boete opleggen wegens het overtreden van het dijkrecht, afschrift; met bijlagen, 16; 3 stukken
- Rekening voor het verheffen van een zesde part in 19 1/2 mergen land in het Nieuwland, 1738.; 17; 1 stuk
- Notariële akte houdende de voorwaarden waaronder het buitenhuis 'Het Ruijge Huijsje' met bijbehorende landerijen, gelegen in het Noord-Nieuwland, zal worden geveild, afschrift., 1756; 18; 1 katern
- Stukken betreffende de verkoop van de heerlijkheid Noord-Nieuwland door Abraham Gevers aan Everard Jacob van Royen, 1818, 1822, 1825.; 19; 1 omslag
- Lijst met gegevens van de kadastrale opmeting en aanslag van de heerlijkheid Noord-Nieuwland na de in 1831 gemaakte veranderingen, met bijbehorende kaart., 20; 2 stukken
- Akte waarbij Leentje Mostert, weduwe van K. van Santen Ps. verklaart op welke voorwaarden zij de huur van een huis en enige landerijen in de Noord-Nieuwlandse polder voortzet, 1844.; 21; 1 stuk
- Akten waarbij Marcellus Emants het jachtrecht in de heerlijkheid Noord-Nieuwland voor twee jaren verhuurt aan Nicolaas Gerrit van Meerten te Delft, 1850, 1853.; 22; 2 stukken
- Akte waarbij Marcellus Emants aan Pieter van Santen verscheidene percelen land verhuurt, 1853.; 23; 1 stuk
- Akte waarbij Marcellus Emants aan Pieter van Santen een bouwmanswoning met bijbehorende landerijen verhuurt, 1847.; 24; 1 katern
- Jaarrekeningen betreffende het beheer van de heerlijkheid Noord-Nieuwland, 1855-1865.; 25; 1 omslag
- Bestek en voorwaarden voor het verlengen van de krib op de westelijke hoek van de Noord-Nieuwlandse polder, 1856.; 26; 1 katern
- Akte waarbij Pieter van Santen volmacht krijgt om de belangen van Antonia Johanna Charlotta Emants-Crommelin in enige polders te behartigen, 1856.; 27; 1 stuk
- Akte waarbij Henrietta Isabella van der Feen, weduwe van Marcellus Emants, c.s. aan Pieter van Santen een bouwmanswoning met bijbehorende landerijen verhuren, 1857.; 28; 1 katern
  In de akte zijn met potlood veranderingen aangebracht.
- Akte waarbij Henrietta Isabella van der Feen, weduwe van Marcellus Emants, aan Adrianus van der Gaag het voorste gedeelte van de voormalige buitenplaats Noord-Nieuwland verhuurt, 1860.; 29; 1 stuk
- Akte waarbij Henrietta Isabella van der Feen, weduwe van Marcellus Emants, aan Arie Sluijter het westelijke gedeelte van de voormalige buitenplaats Noord-Nieuwland verhuurt, 1860.; 30; 1 stuk
- Akten waarbij Guilliam Balthasar Emants volmacht krijgt om goederen in het Noord-Nieuwland te beheren, 1863, 1864, 1867 en 1868.; 31; 4 stukken
- Brieven ingekomen bij Guilliam Balthasar Emants, 1863-1870.; 32; 1 omslag
  J. van den Berg Pz. 1866 dec 9
  A. Bikking 1870 mei 2
  P. Buitelaar Pz. 1866 nov 11, dec 8
  J. Drayton Lee 1870 juni 7, juli 3
  A. v.d. Gaag 1863 dec 4, z.d, 1864 okt 3, nov 14, 26, dec 5, 7, 19, 27
  J. Keijzer 1864 dec 5, 7
  J. den Prost 1870 juni 22
  J.M. Prins 1863 dec 2; met bijlage, 1864 sept 7
  J. van Rees 1863 dec 7, 1864 jan 11
  L.D.J. Reeser 1866 okt 13, 22, nov 6, 15, 30, dec 13, 1867 feb 9;met bijlage
  K. van Santen Pz. 1865 jan 4, 10, 17, feb 15, april 18
  P. van Santen 1863 dec 25, 1864 dec 9, 29, 1865 jan 7, 1866 dec 9
  Weduwe van Santen 1866 okt 29
  A. Sluijter 1866 dec 7
  C.J. Stouthandel en J. Keijzer 1864 dec 5
- Brief van Guilliam Balthasar Emants aan P. van Santen, minuut, 1864.; 33; 1 stuk
- Akte waarbij Guilliam Balthasar Emants c.s. aan Arie Sluijter het westelijke gedeelte van de voormalige buitenplaats Noord-Nieuwland verhuren, 1864.; 34; 1 katern
- Akte waarbij Guilliam Balthasar Emants c.s. aan Pieter van Santen een bouwmanswoning met bijbehorende landerijen verhuren, 1864.; 35; 1 katern
- Akte waarbij Guilliam Balthasar Emants c.s. aan Klaas van Santen Ps. het voorste gedeelte van de voormalige buitenplaats Noord-Nieuwland verhuren, 1865.; 36; 1 katern
- Akte waarbij Klaas van Santen Ps. volmacht krijgt van Guilliam Balthasar Emants c.s. om namens hen in rechtzaken op te treden, 1865.; 37; 1 stuk.
- Stukken betreffende een proces voor de kantonrechter te Vlaardingen omtrent een huurgeschil tussen Guilliam Balthasar Emants c.s. en Adrianus van der Gaag, met bijlagen., 1865; 38; 1 katern 4 stukken
- Stukken betreffende de verpachting van de tienden te Maasland, 1867-1869.; 39; 5 stukken
- Akte waarbij K.L. Prins verklaart dat Guilliam Balthasar Emants zijn aandeel in de Noord-Nieuwlandse polder aan Willem Dronrijp Prins mag overdoen, met bijlage., (1868); 40; 2 stukken